臺灣高等法院民事判決　九十年度訴字第一七八號
　　原　　　告　乙○○
　　被　　　告　甲○○
右當事人間因侵權行為損害賠償事件，本院判決如左︰
    主      文
被告應給付原告新臺幣伍拾捌萬肆仟捌佰壹拾捌元。
原告其餘之訴及其假執行之聲請均駁回。
訴訟費用由被告負擔十分之六，餘由原告負擔。
    事      實
甲、原告方面：
一、聲明：
  (一)被告應給付原告新臺幣（下同）八十八萬七千七百四十元。
  (二)願供擔保請准宣告假執行。
二、陳述：
  (一)被告於民國八十九年十二月七日晚上十一時二十分許，駕駛車牌號碼５Ｐ四一三
    號營業小客車由土城方向往三峽方向行駛，途經臺北縣土城市○○路○段二四七
    號附近時，與原告所駕駛之車牌號碼ＥＬ四三六三號自用小客車發生擦撞，乃下
    車與原告理論，二人發生衝突，被告竟勒住原告之脖子，加以毆打，致原告受有
    右肘鷹嘴突骨折、右足第二趾近端趾骨骨折等傷害，雖經治療，但已不能痊癒。
    其傷害案件，並經本院判處有期徒刑五月確定在案。
  (二)原告受傷後，計支出醫藥費一萬五千七百四十元、而原告以從事泥水匠為生，日
    薪二千八百元，每月工作二十天計，自八十九年十二月八日起迄今年餘不能工作
    ，以一年計，共計損失減少勞動能力收入六十七萬二千元。而原告因遭被告毆打
    ，身體受傷，精神所受打擊更為痛苦，故請求精神慰藉金元二十萬元，為此請求
    被告應賠償原告所受損害共八十八萬七千七百四十元。
三、證據：提出診斷書影本三紙、收據影本二份、保費繳納證明乙份、保費收據乙份
    為證，並聲請訊問證人邵鳳明。
乙、被告方面：
    被告於言詞辯論期日未到場，亦未提出任何書狀及陳述。
丙、本院依職權調閱本院九十年度上易字第三０五七號被告被訴傷害罪刑事卷全卷（
    含臺灣板橋地方法院檢察署九十年度偵字第二０四二偵查卷、臺灣板橋地方法院
    九十年度易第一一二四號刑事卷）；依職權函廣川醫院查詢有關原告受傷治療及
    其病情因而不能工作之期間等事宜、函行政院勞工委員會查明泥水臨時工之薪資
    情形。
    理      由
一、按訴之變更或追加，非經他造同意，不得為之，惟如係擴張或減縮應受判決事項
    之聲明者，則不在此限，此觀民事訴訟法第二百五十五條第一項第三款規定甚明
    。查本件原告主張基於侵權行為法律關係，原請求命判決被告賠償二百萬元，嗣
    減縮其訴之聲明，請求判令被告應給付八十八萬七千七百四十元，依前開規定，
    無庸經被告同意，應予准許，合先敘明。
二、本件被告未於言詞辯論期日到場，核無民事訴訟法第三百八十六條所列各情形，
    爰依原告之聲請，由原告一造辯論而為判決。
三、本件原告起訴主張被告於八十九年十二月七日晚間，駕駛車牌號碼５Ｐ四一三號
    營業小客車由土城方向往三峽方向行駛，途經臺北縣土城市○○路○段二四七號
    附近時，與原告所駕駛之車牌號碼ＥＬ四三六三號自用小客車發生擦撞，二人發
    生衝突，被告竟勒住原告之脖子，加以毆打，致原告受有右肘鷹嘴突骨折、右足
    第二趾近端趾骨骨折等傷害，其傷害案件，並經本院決判處有期徒刑五月確定在
    案，為此依侵權行為法律關係，請求被告賠償其醫藥費、勞動能力損失、精神慰
    撫金計八十八萬七千七百四十元等語。被告則經合法通知未到庭，亦未為任何陳
    述。
四、查原告主張之事實，業據其提出診斷書影本三紙、收據影本二份（見本院卷第十
    五至十九頁）為證，而被告因上開侵權行為，經本院以本院九十年度上易字第三
    ０五七號刑事判決判處有期徒刑五月，如易科罰金以三百元折算一日確定在案，
    並經本院依職權調取本院九十年度上易字第三０五七號被告被訴傷害罪刑事卷全
    卷閱明屬實，及有該判決乙份附卷可稽，參以被告於上開刑案警訊時亦供述有與
    原告發生身體衝突，且有勒住告訴人之脖子，與告訴人拉扯等情（見偵查卷第三
    頁背面，堪認原告此部分之主張為真正。
五、按因故意或過失，不法侵害他人權利者，負損害賠償責任。又不法侵害他人之身
    體或健康者，對於被害人因此喪失或減少勞動能力，或增加生活上之需要時，應
    負損害賠償責任。不法侵害他人之身體、健康、名譽或自由者，被害人雖非財產
    上之損害，亦得請求賠償相當之金額。民法第一百八十四條第一項前段、第一百
    九十三條及第一百九十五條分別定有明文。被告不法侵害原告之身體，原告請求
    伊賠償所受之損害，洵屬有據。爰就原告各項請求之金額應否准許，分述如左：
  (一)醫療費用一萬四千七百四十元部分：
    原告就此部分之主張，業據提出廣川醫院醫療費用收據影本二紙為證（見本院卷
    第十八、十九頁）。其中八十九年十二月二十一日之一百五十元、九十年九月二
    十九日之五十元，共計二百元之證明書費，尚難認屬本件事故所生之必要醫療費
　　用，應予剔除，是原告得請求之醫療費用，於一萬四千五百四十元（即 00000－
　　000 =14540）之範圍內，為有理由，應予准許，逾此部分，則屬無據。
  (二)減少勞動能力之損害部分：
    1.原告主張其因被告傷害行為，致其受有上開傷害，右手無法痊癒而殘廢，無法
      工作，而其原以從事泥水匠為生，日薪二千八百元，每月工作二十天計，自八
      十九年十二月十八日起迄今年餘不能工作，以一年計，共計損失減少勞動能力
      收入六十七萬二千元等語。
    2.查原告因被告傷害行為，受有頭部挫傷、右肘鷹嘴突骨折、右足第二趾近端趾
      骨骨折等傷害，於八十九年十二月八日住進廣川醫院，經該院手術以骨釘及鋼
      線施行鷹嘴突內固定，於八十九年十二月二十一日始出院，出院後多次門診追
      蹤骨折癒合情況，至九十年九月二十六日骨折始癒合，再度住院拔出骨釘，至
      同年月二十九日出院，並門診至九十年十月二十九日，惟其右肘關節活動範圍
      仍受限，喪失部分生理運動範圍，符合勞工保險條例身體障害項目第九十四項
      一上肢三大關節中有一大關節遺運動障害者，為第十三等級殘障等情，有廣川
      醫院九十一年五月二日廣醫字第九一０五０二號函、九十一年十一月五日廣醫
      字第九一０五０二號函、診斷證明書三份在卷可憑（見本院卷第五五、六七、
      十五至十七頁）。是審酌原告八十九年十二月八日起即住院治療，以骨釘施以
      鷹嘴突內固定，至九十年九月二十六日始骨折癒合，再度住院拔出骨釘，次同
      年月二十九日出院，迨至同年十月二十九日追蹤門診時右肘關節活動範圍仍受
      限，並參酌原告所從事係泥水工，必須使用手部工作等情，堪認原告主張其自
      八十九年十二月八日起至九十年十月二十九日追蹤門診時，計十月又二十二日
      無法工作等語非虛。然原告復主張其請求至九十年十二月七日計一年無法工作
      之損失，惟查自九十年十月三十日後，原告既無須再因上開傷害住院或接受治
      療，應僅得請求減少勞動能力之損害，則參酌原告原從事泥水工等勞動工作，
      並審酌「各殘廢等級喪失或減少勞動能力比率表」所載殘廢等級第十三級喪失
      動能力為百分之二三點零七乙節，應認原告勞動能力減損部分應以百分之二三
      點零七作為計算之標準。其復陳明於本件僅請求自受傷起一年之勞動能力減少
      之損害，是自九十年十月三十日起至九十年十二月七日其受傷屆滿一年之日計
      一月又九日，應即依上開標準核算其所受損失。
    3.原告復主張其從事泥水工，日薪二千八百元，每月工作二十天，計月收入為五
      萬六千元。然查原告從事係泥水工之臨時工，未有固定雇主，乃其所自承，是
      其日薪及工作日數即難遽以其主張為計算基礎，其雖請求訊問證人邵鳳明以實
      其有從事泥水匠工作及薪資等，惟因該證人非其唯一之雇主，所言尚不足為其
      有利證明，即毋庸訊問。次查依行政院勞工委員會統計處辦理職類別薪資調查
      表所示，八十九年七月底支領薪資且在職之受雇員工，有關泥水工之平均每人
      月薪資，其營造業各業行業之泥水工平均月薪為三萬三千八百零五元（即（
      33781+33372+35040+28894 +37937）/5=33805，元以下四捨五入，下同），有
      該會九十一年四月三十日勞統三字第０九一００二０四一五號函及附件在卷可
      參（見本院卷第四三至四五頁），則原告為泥水工之臨時工，應認其薪資以上
      開平均月薪資為計算基礎，始為允當。
    4.從而，原告請求一年之勞動能力損害，於三十七萬二千九百七十八元（33805*
     （10+22/30）+33805*23.07%*（1+9/30）=372978，元以下四捨五入，下同）範
      圍內，為有理由，逾此部分，則屬無據。
  (三)精神慰撫金部分：
    原告因被告之傷害行為，致受有如前所述之傷害，歷經手術及多次門診後，右肘
    關節活動範圍仍受限，其肉體上及精神上所受之傷害，不可謂不大，併審酌原告
    為國中肆業，原任泥水工，現租屋而居，未婚，為原告所自承，而被告教育程度
    亦僅至國中，任職服務業，亦有警訊筆錄附上開刑案偵查卷可佐（見該卷第三、
    八頁），並兩造經濟狀況及原告所受傷害程度等一切情狀，認原告請求給付精神
    慰撫金二十萬元，堪認允當。
六、綜上所述，原告得請求之財產上及非財產上之損害賠償，包括醫療費用一萬四千
    五百四十元、勞動能力之損失三十七萬二千九百七十八元及精神慰撫金二十萬元
    ，計共五十八萬七千五百一十八元。惟原告於上開刑案偵查中即自承被告業已賠
    償伊二千七百元（見上開偵查卷二三頁），應予扣除，從而，原告基於侵權行為
    之損害賠償請求權，請求被告賠償原告五十八萬四千八百一十八元，洵屬正當，
    應予准許。逾此部分所為之請求，為無理由，應予駁回。又本件訴訟標的金額未
    逾一百五十萬元，核不得上訴第三審，於本院判決後即告確定，尚毋庸諭知假執
    行，原告聲請供擔保請准宣告假執行，即無必要，其聲請為無理由，應併予駁回
    。
七、據上論結，本件原告之訴，為一部有理由，一部無理由，依民事訴訟法第三百八
    十五條第一項前段，第七十八條、第七十九條但書，判決如主文。
中　　　華　　　民　　　國　　九十一　　年　　十二　　  月　　三十一  　日
                                民事第一庭
                                    審判長法  官　湯  美  玉
                                    　　　法  官　陳  金  圍
                                    　　　法  官　黃  莉  雲
右正本係照原本作成。
不得上訴。
中　　　華　　　民　　　國　　九十二　　年　　  一      月      二      日
                                          書記官　秦  仲  芳
